【裁判字號】    90,易,457
【裁判日期】    900510
【裁判案由】    電子遊戲場業管理條例
【裁判全文】
臺灣高雄地方法院刑事判決                            九十年度易字第四五七號
    公  訴  人  臺灣高雄地方法院檢察署檢察官
    被      告  甲○○
右列被告因違反電子遊戲場業管理條例案件，經檢察官提起公訴（八十九年度偵字第
二二四九一號、第二四九二號及第二四七八三號），本院判決如左：
    主  文
甲○○連續違反未依電子遊戲場業管理條例規定辦理營利事業登記，不得經營電子遊
戲場業之規定，處拘役伍拾日，如易科罰金，以參佰元折算壹日。電子遊戲機「麻將
」壹臺、「撲克牌」壹臺、「小瑪莉」壹臺、「七星賓果」壹臺及「滿貫大亨」壹臺
，均沒收。
    事  實
一、甲○○係址設在高雄市○○區○○街二一三號及同區○○路一一號之「界揚超
    商」負責人（該二址係位於路口交叉處，所設之界揚超商均係指同一家超商），
    其明知經營電子遊戲場業，須依電子遊戲場業管理條例相關規定辦理營利事業登
    記，竟基於意圖營利之概括犯意，未向主管機關高雄市政府辦理營利事業登記，
    自民國八十九年九月十二日起，連續在上開超商店內處，擺設會產生聲光影像、
    圖案、動作之娛樂類電子遊戲機「麻將」一台、「撲克牌」一台、「小瑪莉」一
    台、「七星賓果」一台及「滿貫大亨」一台，共五台，供不特定之顧客投幣打玩
    而經營電子遊戲場業。先後於八十九年九月十三日二十二時四十六分、同日二十
    三時七分及同年十月十六日二十一時二十分許，為警在上開超商店內處當場查獲
    （該三次查獲之電子遊戲機五台均屬同一）。
二、案經高雄市政府函送臺灣高雄地方法院檢察署檢察官偵查起訴。
    理  由
一、訊據被告甲○○固坦承有於右揭時地擺設五台機台以供人投幣玩樂之事實，惟矢
    口否認有何違反電子遊戲場業管理條例犯行，辯稱：伊的機台是選物販賣機，投
    入新臺幣（下同）一百元即可換等值的商品，但與冠興企業有限公司（下稱冠興
    公司）產製所申請之選物販賣機不同，沒有外銷及送經濟部檢驗，查獲當時有操
    作給警員看，但不被採信，而機台上呈現之遊戲螢幕畫面，是用來計算客人投進
    去的金錢數目以換取禮品，臨檢表是警員強迫店員簽下的，且並未告知臨檢表記
    載內容，遭查獲的機台現都已轉賣他人云云，並提出經濟部八十九年五月十八日
    經（八九）商字第八九二九三一二號函及經濟部八十九年六月二日經（八九）
    商字第八九二一一九號函以佐其說。惟查，右揭犯罪事實，業據八十九年十
    月十六日現場查獲之警員即證人乙○○於本院審理中證述明確，又依被告所提前
    開二函文及輔以經濟部八十九年六月五日經（八九）商字第八九二一五五號
    函文之內容所示，一係經濟部對於冠興公司產製所申請之「選物販賣機」提送經
    濟部電子遊戲機評鑑委員會第四十一次會議評鑑結果，認該機台設有投幣處、硬
    幣投入口、紙鈔入口及取物口、操控桿、取物鈕及取物夾，其機具運作流程，係
    由消費者投入硬幣，操作取物、遊戲即結束，整個遊戲只要投入對等價格取物，
    取得物品後即結束操作，其性質與國內現行照相貼紙機及飲料自動販賣機等屬同
    質操作機種，應屬自動販賣行為，故決議該該公司所產製申請之機具係屬「選物
    販賣機」而非屬電子遊戲機；另一則係經濟部對於惠清貿易有限公司有關利用選
    物販賣機從事商品之買賣行為應以實際登記所營事業為準，而分別所為之函覆。
    被告雖以其所有之該等機台係屬選物販賣機等語置辯及前開二函文以佐，惟又自
    承該等機台並非冠興公司所產製之機台或提出相關製造廠商之證明文件，足徵其
    所有之該等機台是否確屬前開函文所示之冠興公司所產製申請評鑑為「選物販賣
    機」之機台，已非無疑？又查，所謂「選物販賣機」，係以選物之原理來販賣各
    種小額糖果、玩具、娃娃、禮品等，採用對等價格取物方式，消費者需按產品標
    示金額購買，才可啟動選物，且一定會選到產品方可停止，如未取到物品，消費
    者可繼續操作，直至物品取出，無需再次投幣；其機台未具聲光影像、圖案，無
    任何倍率或射倖性娛樂行為，僅供自助選物販賣之用，故應歸屬自動販賣機，非
    屬電子遊戲機，此有經濟部八十九年六月五日經（八九）商字第八九二一五五
    號函一份附卷可參，再據高雄市政府警察局三民第二分局莊敬派出所分別於上
    開三次查獲時地發現，(一)該店非法陳列電子遊樂器滿貫大亨、撲克牌、麻將、七
    星賓果、小瑪莉各乙台等電玩機具，有插電，無顧客，警方臨檢態度良好，未破
    壞任何物品；(二)該店於店內非法陳列電子遊樂器滿貫大亨、撲克牌、麻將、七星
    賓果及小瑪莉各乙台，有插電，無顧客，警方臨檢態度良好，未破壞任何物品；
    (三)該店內陳列選物販賣機，有電玩螢幕機台五台，有插電營業，與營業項目不符
    ，警方臨檢態度良好，店內無任何財物損失，此有現場臨檢紀錄表三份附卷足憑
    ，本院復觀以該超商經警三次查獲之現場彩色照片清晰可見，被告遭查獲之五台
    機台，雖外觀上標識黏貼為「選物販賣機」之外殼，但實際上該等機台所顯示之
    螢幕畫面、操作面板及遊戲方式等，均是滿貫大亨、撲克牌、麻將、七亨星賓果
    及小瑪莉型式之電子遊戲機等情，此有經警三次查獲之現場彩色照片十九幀及高
    雄市政府警察局三民第二分局函三紙附卷足參，是以被告經警查獲之五台機台之
    性質顯與前揭說明之單純「選物販賣機」定義與性質已有所不符，足見其前開所
    辯，要屬卸責之詞，洵無可採。綜上所述，足證被告經警查獲之五台機台並非屬
    經濟部所評鑑認定之「選物販賣機」操作模式，且亦非冠興公司所產製申請通過
    之「選物販賣機」機種，而僅係冠上「選物販賣機」之標識字樣外殼以為掩飾實
    係「電子遊戲機」之操作模式，故其前開所辯，均屬事後空言避就推諉圖卸之詞
    ，殊無可採。本件事證已臻明確，被告犯行洵堪認定，應予依法論科。
二、被告明知其未向主管機關申請辦理營利事業登記證，不得擅自在自己經營之超商
    店內處擺設電子遊戲機供不特定人投幣玩樂，竟仍在上開超商店內處擺設實係電
    子遊戲機之機台共五台，供前來該超商之顧客投幣把玩。核被告所為，係違反電
    子遊戲場業管理條例第十五條之未依電子遊戲場業管理條例規定辦理營利事業登
    記者，不得經營電子遊戲場業之規定，應依同條例第二十二條之規定論處。被告
    前揭未經許可三次在上開超商店內處經營電子遊戲場之行為，均時間緊接，所犯
    構成要件均相同，顯均係基於概括犯意反覆為之，為連續犯，應依刑法第五十六
    條之規定，均以一罪論，並加重其刑。爰審酌被告飾詞巧辯未坦承犯行，犯罪後
    猶推諉圖卸，尚無悔意，且在店內擺設冠上「選物販賣機」之標識字樣外殼以掩
    飾實係「電子遊戲機」之五台機台供不特定人投幣玩樂，惟所得之利益尚非重大
    暨犯罪所生危害尚非甚鉅等一切情狀，量處如主文所示之刑，又被告於行為後，
    刑法第四十一條業經立法院於九十年一月四日修正為第四十一條第一項︰「犯最
    重本刑為五年以下有期徒刑之刑之罪，而受六個月以下有期徒刑或拘役之宣告，
    因身體、教育、職業、家庭之關係或其他正當事由，執行顯有困難者，得以一元
    以上三元以下折算一日，易科罰金。」，並經總統於九十年一月十日公布施行，
    將易科罰金之適用範圍擴大為最重本刑五年以下有期徒刑之罪，而易服勞役及期
    間、數罪併罰之定執行刑、緩刑及易以訓誡、易科罰金各事項，均應依新法〈最
    高法院二十四年七月民刑庭總會（二）意旨參照〉，本件被告行為後法律既有變
    更，雖其所犯之罪原在得易科罰金之適用範圍，仍應依刑法第二條第一項前段之
    規定，併諭知易科罰金之折算標準，以資懲儆。又該超商店內擺設之電子遊戲機
    「麻將」一台、「撲克牌」一台、「小瑪莉」一台、「七星賓果」一台及「滿貫
    大亨」一台，共五台，係供犯罪所用之物，雖未扣案，惟係被告所有，業據被告
    供明在卷可按，又無證據證明已滅失，爰依刑法第三十八條第一項第二款規定，
    併予宣告沒收。
據上論斷，應依刑事訴訟法第二百九十九條第一項前段，電子遊戲場業管理條例第十
五條、第二十二條，刑法第十一條前段、第二條第一項前段、第五十六條、修正後第
四十一條第一項、第三十八條第一項第二款，罰金罰鍰提高標準條例第二條，判決如
主文。
本案經檢察官王啟明到庭執行職務。
中      華      民      國    九十      年      五      月      十      日
                                臺灣高雄地方法院刑事第七庭
                                    審判長法  官    裕斗
                                          法  官    蔡正雄
                                          法  官    林家賢
右正本證明與原本無異。
如不服本判決，應於判決送達後十日內，向本院提出上訴狀。
                                          書記官    李忠霖
中      華      民      國    九十      年      五      月      十      日


司法院資訊處製作；財團法人民間司法改革基金會備份。
